【裁判字號】    99,上更(一),49
【裁判日期】    990514
【裁判案由】    強盜
【裁判全文】
臺灣高等法院刑事判決              99年度上更(一)字第49號
上  訴  人
即  被  告  甲○○
指定辯護人  方正彬律師
上列上訴人因強盜案件，不服臺灣板橋地方法院96年度訴字第
3338號，中華民國97年12月31日第一審判決（起訴案號：臺灣板
橋地方法院檢察署96年度偵字第18255號），提起上訴，經判決
後，由最高法院發回更審，本院判決如下：
    主  文
原判決關於準強盜罪部分及所定執行刑均撤銷。
甲○○犯攜帶兇器竊盜罪，處有期徒刑壹年貳月，扣案之黑色側
背包壹只、銼刀壹支、扳手肆支、自製開鎖工具支、自製鑰匙
肆支、手電筒壹支、手套壹只均沒收。又犯傷害罪，處有期徒刑
肆月。又犯恐嚇危害安全罪，處有期徒刑肆月，扣案之扳手壹支
沒收。應執行有期徒刑壹年陸月，扣案之黑色側背包壹只、銼刀
壹支、扳手肆支、自製開鎖工具支、自製鑰匙肆支、手電筒壹
支、手套壹只均沒收。
    事  實
一、甲○○前曾於民國82、83年間因偽藥、麻醉藥品管理、竊盜
    、麻醉藥品管理、竊盜等案件，經法院各判處有期徒刑1年
    、6月（以上二徒刑並經定應執行刑1年3月）、1年、6月（
    以上二徒刑並經更定應執行刑1年5月）、1年2月確定，經接
    續執行後於84年10月24日假釋出監；復於87、88年間因偽藥
    、竊盜、麻醉藥品管理案件，經法院各判處有期徒刑7月、
    2年6月、5年2月確定，其後經更定應執行刑為7年10月，並
    撤銷上開假釋，應執行殘刑2年4月10日，接續執行後於95年
    6 月7日假釋出監（應至99年5月27日縮刑期滿，此部分不構
    成本件累犯）。詎其於上開假釋期間，猶不知悔改，復基於
    意圖為自己不法所有之犯意，於96年8月7日凌晨0時50分許
    ，攜帶其所有黑色側背包一只，內裝有客觀上對人生命、身
    體具有危險性可供兇器使用之銼刀1支、扳手4支、自製開鎖
    工具3支及自製鑰匙4支、手電筒1支、手套1只等行竊工具，
    自其臺北縣土城市○○路○段163號住處出發，搭乘計程車四
    處尋覓行竊目標，其後於同日凌晨1時28分許，行經臺北縣
    板橋市○○街55巷32號前，見乙○○所有車號T3-2085號自
    用小貨車（登記於乙○○經營之「峰谷蒸餾水有限公司」名
    下）停放該處，即下車趁無人注意之際，先基於毀損之犯意
    ，持其所攜上開行竊工具中之一字扁尖扳手，將該車車門鎖
    破壞，再侵入車內破壞該車電源鎖啟動竊取該車（毀損罪部
    分業經台灣板橋地方法院判處有期徒刑3月，並經本院及最
    高法院駁回上訴確定），得手後將車子開往對面車道正欲駕
    車駛離之際，適遇車主乙○○另駕車返回，發現其原停放之
    車子被移往對面車道，而前往察看，於乙○○下車走向甲○
    ○所竊之車輛右方欲拉車門把柄開門查看時，甲○○能預見
    乙○○緊靠近車門邊，且系爭小貨車右邊之車斗已放下，車
    子如貿然行駛，將會擦撞到乙○○，仍不違背其本意，基於
    傷害之不確定故意，仍加速將小貨車駛離，致小貨車右邊之
    車斗擦撞到乙○○左腿膝蓋，致乙○○左腿膝蓋受有外傷
    4X3公分之傷害。乙○○遭擦撞後亦順勢跳上該小貨車，，
    並匍匍前進至駕駛座後方，敲打車頂要甲○○停車，甲○○
    不以理會仍繼續往臺北縣立醫院方向行駛，行經英士路左轉
    新海路往新海橋方向行駛，至互助街時又右轉進入互助街，
    其後因乙○○沿路呼救又撥打電話報警，其駛至互助街98
    機前，甲○○始停車棄車逃逸，經乙○○自後追至互助街77
    巷5號前時，甲○○為擺脫乙○○之追捕，又取出上開行竊
    工具中之扳手，向乙○○恫嚇稱「再靠近我會殺你」等語，
    至使乙○○心生畏懼，暫時停住腳步，甲○○即趁隙往互助
    街方向逃逸，乙○○見狀立即再自後追捕，適有路人蔡約瑟
    行經該處見狀，亦偕同乙○○繼續一起追捕甲○○，甲○○
    即續往陽明街方向逃逸，行經該處附近四維公園時，並將其
    上開裝有行竊工具之黑色側背包丟棄至該公園，追至陽明街
    與文德路口時，適警方亦據報趕至現場，一併將甲○○逮捕
    ，路人蔡約瑟並至上開四維公園將甲○○棄置之上開黑色側
    背包及其內之行竊工具，拾回交由警方查扣，因而查悉上情
    。
二、案經乙○○訴由臺北縣政府警察局海山分局報請臺灣板橋地
    方法院檢察署檢察官偵查起訴。
    理  由
一、訊據被告甲○○，就上開加重竊盜犯行坦承不諱，就上開傷
    害及恐嚇犯行，僅坦承有持板手向告訴人乙○○喊稱不要過
    來等語，惟矢口否認有故意傷害之犯行，辯稱不知道當時伊
    駕車離去時有擦撞到告訴人云云。然查：
    (一)被告上揭犯罪事實，已據告訴人乙○○於本院審理中證述
      甚詳，並經證人蔡約瑟於警詢、偵查（見偵查卷第19頁至
      第21頁、第63頁）指證明確（蔡約瑟於警詢及偵查中之證
      述，被告及辯護人均未爭執其證據能力，依刑事訴訟法第
      159條之5條規定，得為證據），並有臺北縣政府警察局海
      山分局搜索、扣押筆錄、贓物認領保管單、告訴人左膝受
      傷、被告被逮捕、棄置上開行竊工具、起獲被竊贓車等照
      片、臺北縣立醫院出具告訴人受傷之驗傷診斷書等附卷、
      暨上開被告所有之黑色側背包及其內之銼刀、扳手、自製
      開鎖工具、自製鑰匙、手電筒、手套等行竊工具扣案可資
      佐證。
    (二)被告雖否認有故意傷害之犯行，辯稱不知道當時伊駕車離
      去時有擦撞到告訴人云云，惟查被告竊得系爭小貨車後將
      車子開往對面車道正欲駕車駛離之際，適遇車主乙○○另
      駕車返回，發現其原停放之車子被移往對面車道，而前往
      察看，於乙○○下車走向甲○○所竊之車輛右方欲拉車門
      把柄開門查看時，甲○○能預見乙○○緊靠近車門邊，且
      系爭小貨車右邊之車斗已放下，車子如貿然行駛，將會擦
      撞到乙○○，仍不違背其本意，基於傷害之不確定故意，
      仍加速將小貨車駛離，致小貨車右邊之車斗擦撞到乙○○
      左腿膝蓋，致乙○○左腿膝蓋受有外傷4X3公分之傷害等
      情，除經告訴人乙○○於本院審理時證述甚詳外，並有告
      訴人左膝受傷之照片及臺北縣立醫院出具告訴人受傷之驗
      傷診斷書等附卷。被告辯稱不知道當時伊駕車離去時有擦
      撞到告訴人及辯稱當時係對乙○○喊稱不要過來，並無說
      「再靠進我會殺你」云云，均係避重就輕之詞，難以採信
      ，被告上開犯行均堪認定，應予依法論科。
二、按所謂兇器，其種類並無限制，凡客觀上足對人之生命、身
    體、安全構成威脅，具有危險性之兇器均屬之。（最高法院
    79年台上字第5253號判例意旨參照）。查被告行竊時所持用
    之扣案銼刀1支、扳手4支、自製開鎖工具3支係金屬材質，
    質地堅硬並具有相當尖銳性，在客觀上顯足為傷害人之生命
    、身體之物品而為具有危險性之兇器。核被告上開所為，係
    犯刑法第321條第1項第3款之攜帶兇器竊盜罪、刑法第277條
    第1項之傷害罪、刑法第305條之恐嚇危害安全罪。所犯3罪
    犯意個別，罪名不同，應分論併罰之。起訴書認被告竊取乙
    ○○所有車牌號碼T3-2085號自用小貨車得手，嗣欲離去之
    際，為乙○○當場發現而加以追捕，詎甲○○為脫免逮捕，
    竟基於傷害之犯意，當場以駕車衝撞之強暴方式，撞擊乙○
    ○膝蓋，造成乙○○受有左膝外傷4×3公分之傷害；又以脅
    迫方式，當場對乙○○恫稱：倘再靠近，將會殺了伊云云，
    使乙○○心生畏懼，至使不能抗拒，而任由甲○○逃逸離去
    ，認被告此部分之犯行，應構成準強盜罪。惟查：刑法第
    329條準強盜罪之規定，將竊盜或搶奪之行為人為防護贓物
    、脫免逮捕或湮滅罪證而當場施強暴、脅迫之行為，視為施
    強暴、脅迫使人不能抗拒而取走財物之強盜行為，乃因準強
    盜罪之取財行為與施強暴、脅迫行為之因果順序，雖與強盜
    罪相反，卻有時空之緊密連接關係，以致竊盜或搶奪故意與
    施強暴、脅迫之故意，並非截然可分，而得以視為一複合之
    單一故意，亦即可認為此等行為人之主觀不法與強盜行為人
    之主觀不法幾無差異；復因取財行為與強暴、脅迫行為之因
    果順序縱使倒置，客觀上對於被害人或第三人所造成財產法
    益與人身法益之損害卻無二致，而具有得予以相同評價之客
    觀不法。故擬制為強盜行為之準強盜罪構成要件行為，雖未
    如刑法第328條強盜罪之規定，將實施強暴、脅迫所導致被
    害人或第三人不能抗拒之要件予以明文規定，惟必於竊盜或
    搶奪之際，當場實施之強暴、脅迫行為，已達使人難以抗拒
    之程度，其行為之客觀不法，方與強盜行為之客觀不法相當
    ，而得與強盜罪同其法定刑（司法院大法官會議釋字第630
    號解釋參照）。經查被告當時係因告訴人乙○○靠近其竊得
    之小貨車右側門並欲拉開車門查看時，甲○○恐被察覺仍加
    速將小貨車駛離，致小貨車右邊之車斗擦撞到乙○○左腿膝
    蓋，並非以貨車正面撞擊告訴人，且告訴人經貨車擦撞後，
    仍能躍上小貨車追捕被告，告訴人並無難以抗拒之程度，又
    被告下車逃離時，因告訴人於其後緊追不捨，而持板手對告
    訴人恐嚇稱：再靠近我會殺你，告訴人頓時雖有暫停，但隨
    後又繼續追捕，亦無令告訴人難以抗拒之程度，此業經告訴
    人乙○○於本院審理時證述甚詳，參照上揭大法官會議解釋
    意旨，難認與準強盜罪之構成要件相符，公訴人認被告此部
    分之犯行係犯刑法第330條第1項之加重準強盜罪，容有未洽
    ，惟起訴之基本社會事實同一，本院自得變更法條加以裁判
    。原審對被告予以論罪科刑，固非無見，惟被告上開駕車逃
    離現場擦撞告訴人乙○○及棄車逃走時，對緊追在後之告訴
    人乙○○恐嚇稱再靠近我會殺你等行為，並未令告訴人難以
    抗拒之程度，已如前述，難認與準強盜罪之構成要件相符，
    原審認被告之行為構成準強盜罪，即有違誤，被告上訴指摘
    其僅有竊盜行為，並無強盜行為，為有理由，自應由本院將
    此部分及已失所附麗定執行刑部分予以撤銷改判。爰審酌被
    告尚於前案執行假釋中，仍不知悔悟，續行犯罪，並審酌其
    本件各罪犯罪之動機、目的、手段、方法、對告訴人所生危
    害及犯罪後態度等一切情狀，分別量處如主文第二項所示之
    刑，並定其應執行之刑。扣案之黑色側背包1只、銼刀1支、
    扳手4支、自製開鎖工具3支、自製鑰匙4支、手電筒1支、手
    套1只等物，係被告所有供犯上開竊盜罪所用或預備之物及
    其中板手1支系供被告犯恐嚇罪所用之物，應按其所犯分別
    於各罪之後分別宣告沒收。
據上論斷，應依刑事訴訟法第369條第1項前段、第364條、第300
條、第299條第1項前段，刑法第321條第1項第3款、第277條第1
項、第305條、第51條第5款、第38條第1項第2款，刑法施行法第
1條之1，判決如主文。
本案經檢察官楊秀蘭到庭執行職務。
中    華    民    國    99    年    5     月    14    日
            刑事第十五庭  審判長法  官  吳昭瑩
                                法  官  吳炳桂
                                法  官  賴邦元
以上正本證明與原本無異。
檢察官如不服本判決，應於收受送達後10日內向本院提出上訴書
狀，其未敘述上訴之理由者並得於提起上訴後10日內向本院補提
理由書（均須按他造當事人之人數附繕本）「切勿逕送上級法院
」。
被告不得上訴。
                                書記官  鄭信昱
中    華    民    國    99    年    5     月    14    日
附錄：本案論罪科刑法條全文
中華民國刑法第321條
犯竊盜罪而有左列情形之一者，處 6 月以上、 5 年以下有期徒
刑：
一、於夜間侵入住宅或有人居住之建築物、船艦或隱匿其內而犯
    之者。
二、毀越門扇、牆垣或其他安全設備而犯之者。
三、攜帶兇器而犯之者。
四、結夥三人以上而犯之者。
五、乘火災、水災或其他災害之際而犯之者。
六、在車站或埠頭而犯之者。
前項之未遂犯罰之。
中華民國刑法第277條
（普通傷害罪）
傷害人之身體或健康者，處 3 年以下有期徒刑、拘役或 1 千元
以下罰金。
犯前項之罪因而致人於死者，處無期徒刑或 7 年以上有期徒刑
；致重傷者，處 3 年以上 10 年以下有期徒刑。
中華民國刑法第305條
（恐嚇危害安全罪）
以加害生命、身體、自由、名譽、財產之事，恐嚇他人致生危害
於安全者，處 2 年以下有期徒刑、拘役或 3 百元以下罰金。

司法院資訊處製作；財團法人民間司法改革基金會備份。
